【裁判字號】    98,訴,2476
【裁判日期】    990211
【裁判案由】    撫卹
【裁判全文】
臺北高等行政法院裁定
                                      98年度訴字第2476號
原      告  甲○○
被      告  國防部
代  表  人  乙○○（部長）住同.
                          送達.
訴訟代理人  戊○○
            丙○○        同上.
            丁○○        同上.
上列當事人間撫卹事件，原告提起行政訴訟，本院裁定如下：
    主  文
原告之訴駁回。
訴訟費用由原告負擔。
    理  由
一、按「人民因中央或地方機關對其依法申請之案件，予以駁回
    ，認為其權利或法律上利益受違法損害者，經依訴願程序後
    ，得向高等行政法院提起請求該機關應為行政處分或應為特
    定內容之行政處分之訴訟。」行政訴訟法第5 條第2 項定有
    明文。是以提起本條之課以義務訴訟，須以經過訴願為前提
    ，未經過訴願程序，遽行提起行政訴訟，自非法之所許。本
    院98年12月2 日於命原告補正之裁定中，亦曾闡明在案。
二、原告起訴主張略以：原告之父劉炳宇於民國（下同）40年12
    月7 日因作戰死亡，曾奉准撫卹在案，原告依法有繼承撫卹
    之權益，曾託受任人於84年10月申請撫卹，有卷證可稽，嗣
    在86年7 月3 日經通知領取戰士授田憑證補償金新臺幣（下
    同）5 萬元。惟當月1 日，已可申領撫卹金，被告應按原告
    及受任人正式申請撫卹檔案登錄之姓名地址，通知領取撫卹
    金，但未通知，被告此對承辦案件有應盡而未盡之義務，致
    造成原告損失，且原告曾向各級長官陳情申訴約40次之多，
    案件全都交由發放單位處理，然其答覆全為「逾期喪失其權
    利」，未提曾有申請及檔案有記載之事。而世界上任一國家
    ，對為國犧牲之軍人，均享有永不褪色之光榮，並享有應享
    之權益，是原告之父應得之撫卹，實應不該受時限制。末查
    ，在撫卹金發放前曾有申請，檔案已記載確實，實施發放後
    ，當不須如被告公函，須另行申請，此亦有監察院、陸委會
    、總統府函覆公函可徵，爰提起行政訴訟，請求被告補發劉
    炳宇之撫卹金共112.5 個月基數等語。
三、經查，本件原告係訴請命被告國防部補發給其未能領取之一
    次撫卹金之行政處分，而原告係以其前經多次陳情，被告拒
    絕為由提起本件訴訟，核其性質應屬行政訴訟法第5 條第2
    項所定之課予義務訴訟( 本院前於98年12月2 日第1 次命補
    正之裁定內已曉諭) ，揆諸首開說明，其起訴前應經過訴願
    之前置程序，惟原告未經提起訴願，即逕向本院提起訴訟，
    即與行政訴訟法第5 條規定不符，其起訴自難認為合法，且
    無從命補正，應予駁回。
四、至於被告( 或所屬郵政90497 號信箱) 前以91年7 月31日(
    九一) 躍妙字第05821 號函否准原告91年7 月24日之申請時
    ，有無告知救濟期間？原告於法定期間內有無可視為訴願之
    不服表示？事關其救濟權利，因非屬本件審理範圍，本院無
    從審酌，應由被告自行查明另案處理，併此敘明。
五、依行政訴訟法第107 條第1 項第10款、第104 條、民事訴訟
    法第95條、第78條，裁定如主文。
中    華    民    國    99    年     2    月   11     日
                    臺北高等行政法院第五庭
                              審判長法  官  黃清光
                                    法  官  蕭惠芳
                                    法  官  程怡怡
上為正本係照原本作成。
如不服本裁定，應於送達後10日內向本院提出抗告狀（須按他造
人數附繕本）。
中    華    民    國    99    年     2    月   11     日
                                    書記官  方偉皓


司法院資訊處製作；財團法人民間司法改革基金會備份。
